臺灣嘉義地方法院民事裁定
110年度消債清字第12號
聲  請  人  顏君帆  

債  權  人  國泰世華商業銀行股份有限公司

法定代理人  郭明鑑  


債  權  人  滙豐(台灣)商業銀行股份有限公司


法定代理人  麥康裕  


債  權  人  永豐商業銀行股份有限公司

法定代理人  陳嘉賢  
代  理  人  呂亮毅  
債  權  人  玉山商業銀行股份有限公司

法定代理人  黃男州  
代  理  人  朱逸君  
債  權  人  台灣金聯資產管理股份有限公司


法定代理人  郭文進  
債  權  人  長鑫資產管理股份有限公司

法定代理人  潘代鼎  
債  權  人  富邦資產管理股份有限公司

法定代理人  洪主民  


上列聲請人聲請消費者債務清理清算事件，本院裁定如下：
    主  文
聲請人顏君帆自中華民國110年8月9日上午10時起開始清算程序
。
命本院司法事務官進行本件清算程序。
    理  由
壹、聲請意旨略以：聲請人目前積欠債務總金額為新臺幣（下同
　　）1,650,290元，已提出財產及收入狀況說明書、債權人清
    冊，並於民國109年12月間向嘉義縣中埔鄉公所調解委員會
    申請與最大債權人調解，然因債權人不同意還款方案且未參
    加調解，致調解不成立，然聲請人每月收入扣除必要生活開
    銷後，實有不能清償債務之情事，且未經法院裁定開始更生
    程序或許可和解或宣告破產，爰依法聲請清算等語。
貳、按本條例所稱消費者，指5年內未從事營業活動或從事小規
    模營業活動之自然人；前項小規模營業指營業額平均每月20
    萬元以下者；前項所定數額，司法院得因情勢需要，以命令
    增減之。聲請依本條例所定程序清理其債務之債務人，以本
    條例第2條所稱之消費者為限；消費者依本條例所清理之債
    務，不以因消費行為所生者為限，消費者債務清理條例（下
    稱消債條例）第2條與消債條例施行細則第2條分別定有明文
　　。消債條例第2條第1項所稱5年內未從事營業活動，係指自
    聲請更生或清算前1日回溯5年內，皆未有反覆從事銷售貨物
　　、提供勞務或其他相類行為，以獲取代價之社會活動而言，
    例如：單純受領薪水或工資之公務員或公司職員、勞工等即
    屬之；所稱5年內從事小規模營業活動，係指自聲請更生或
    清算前1日回溯5年內，有反覆從事銷售貨物、提供勞務或其
    他相類行為，以獲取代價之社會活動，依其5年內營業總額
    除以實際經營月數之計算結果，其平均營業額為每月20萬元
    以下者而言，例如：平均月營業額未逾20萬元之計程車司機
　　、小商販等即屬之；公司或其他營利法人5年內之平均營業
    額，逾每月20萬元者，其負責人即非本條例第2條第1項所稱
    之消費者，不得依本條例聲請更生或清算（見消債條例施行
    細則第4條，辦理消債條例事件應行注意事項第1點亦同此見
    解）。查聲請人主張其最近5年內均擔任清潔打掃之清潔工
    ，每月收入約18,000元，目前情因疫情關係暫停。另依其所
    提財產及收入狀況說明書、財政部南區國稅局嘉義市分局10
    7、108年度綜合所得稅各類所得資料清單、收入切結書與卷
    附之稅務電子閘門財產所得調件明細表勞工保險被保險人投
    保資料查詢表（見本院卷第17至21頁、第75至77頁、第79頁
    、第139至141頁）等文書之記載，堪認聲請人屬5年內未從
    事營業活動之自然人，而屬消債條例第2條第1項所稱之消費
    者，為消債條例適用之對象。參、次按債務人不能清償債務
    或有不能清償之虞者，得依本條例所定更生或清算程序，清
    理其債務。債務人對於金融機構負債務者，在聲請更生或清
    算前，應向最大債權金融機構請求協商債務清償方案，或向
    其住、居所地之法院或鄉、鎮、市、區調解委員會聲請債務
    清理之調解。債務人於法院調解不成立之日起20日內，聲請
    更生或清算者，以其調解之聲請，視為更生或清算之聲請，
    不另徵收聲請費，消債條例第3條、第151第1項、第153條之
    1第2項分別定有明文。前開消債條例第3條所謂「不能清償
    之虞」，係指依債務人之清償能力，就現在或即將到期之債
    務，有不能清償之蓋然性或可能性而言；易言之，債務人之
    狀態如置之不理，客觀上得預見將成為不能清償之情形而言
    ，此將來發生不能清償之事實，不必達到高度之確信（司法
    院第2屆司法事務官消債問題研討第4號法律問題審查結論亦
    同此見解）。至法院審酌消債條例第3條所謂「不能清償或
    有不能清償之虞」，則應綜衡債務人全部財產及收支狀況，
    評估聲請人是否因負擔債務而不能維持最基本之生活條件，
    以及其陳報之各項花費是否確屬必要性支出；如曾有協商或
    調解方案，其條件是否已無法兼顧個人生活之基本需求等情
    ，為其判斷標準。第按法院開始清算程序之裁定，應載明其
    年、月、日、時，並即時發生效力，消債條例第83條第1項
    亦有明文。查：
一、聲請人主張積欠國泰世華商業銀行股份有限公司（下稱國泰
    銀行）等金融機構及非金融機構債權人無擔保或無優先權之
    債務共1,650,290元，前曾向其住、居所地之嘉義縣中埔鄉
    調解委員會申請調解，因債權人未到場致調解不成立而終結
    等情，有債權人清冊、財團法人金融聯合徵信中心債務清理
    條例前置協商專用債權人清冊、嘉義縣中埔鄉調解委員會調
    解不成立證明書、各債權人民事陳報狀或函暨所附文書等附
    於本院卷（見本院卷第25至29頁、第103至105頁、第37頁、
    第147至167頁與第203頁），復經本院調取前開調解卷核閱
    無誤，自堪信為真實。
二、債務人即聲請人是否有不能清償前開債務或有不能清償之虞
    部分：
（一）聲請人最近5年內均擔任清潔打掃之清潔工，每月收入約1
      8,000元，目前情因疫情關係暫停，業如前述。且自前開
      財產及收入狀況說明書、財政部南區國稅局嘉義市分局10
      7、108年度綜合所得稅各類所得資料清單、收入切結書與
      卷附之稅務電子閘門財產所得調件明細表勞工保險被保險
      人投保資料查詢表等文書之記載可知，聲請人目前無業、
      無收入應屬可採。且聲請人名下無財產，108年度所得給
      付總額為3,012元，有全國財產稅總歸戶財產查詢清單、
      稅務電子閘門財產所得調件明細表（見本院卷第39頁、第
      139至140頁）與前開財產及收入狀況說明書等在卷可憑。
      又聲請人名下無股票，存款合計不足5,000元，保險有7筆
      （見本院卷第17頁）。
（二）聲請人所主張每月必要支出部分：
   1、按消債條例之立法意旨，乃在幫助陷於經濟上困境之債務
      人，得藉由更生或清算程序，走出經濟困境，避免走向絕
      路，實現憲法所保障之生命權，並在清理債務過程中能適
      度保有符合人性尊嚴之最低基本生活所需，並非在幫助債
      務人保持其舊有之生活水平，因此在考量所謂之「生活必
      要性支出」，自以維持一般人最低生活水平所需為準，否
      則對債權人即屬不公，而在扶養費支出之考量上，亦應以
      實際上確有受扶養必要之支出為準，其與法定扶養義務自
      當加以區別。次按債務人必要生活費用，以最近1年衛生
      福利部或直轄市政府所公告當地區每人每月最低生活費一
      點二倍定之。受扶養者之必要生活費用，準用第1項規定
      計算基準數額，並依債務人依法應負擔扶養義務之比例認
      定之。前2項情形，債務人釋明更生期間無須負擔必要生
      活費用一部或全部者，於該範圍內，不受最低數額限，消
      債條例第64條之2第1、2、3項定有明文。
   2、按衛生福利部與直轄市政府公告之110年度臺灣省最低生
      活費13,288元標準，係按照政府最近1年平均每人消費支
      出（包括食品費、衣著鞋襪費、房租水電費、家居管理費
　　　、醫療保健費、交通通訊費、娛樂教育費及雜項支出）百
      分之60訂定，其1.2倍為15,946元，則聲請人個人每月必
      要生活費應以15,946元為適當。
（三）則以聲請人前開目前收入與財產狀況及前開每月必要生活
      費用，聲請人顯不足負擔前開債務之清償。故本院綜衡債
      務人即聲請人前開全部財產及收支狀況，評估聲請人是否
      因負擔債務而不能維持最基本之生活條件，因認以聲請人
      現有收入、財產確不足清償前開債務，聲請人確不能清償
      債務。
三、綜上所述，聲請人既有不能清償債務之情事，自應允其選擇
    以清算型之清算程序清理其債務，藉以妥適調整聲請人與債
    權人及其他利害關係人間之權利義務關係，保障債權人獲得
    公平受償，並謀求聲請人經濟生活之重建復甦機會。此外，
    查無聲請人有消債條例第6條第3項、第8條或第82條第2項所
    定駁回清算聲請之事由，則聲請人聲請清算於法自無不合，
    應予准許。
肆、末按法院裁定開始更生或清算程序後，得命司法事務官進行
    更生或清算程序，必要時得選任律師、會計師或其他適當之
    自然人或法人為監督人或管理人，消債條例第16條第1項亦
    有規定。查本院既裁定准許開始本件清算程序，爰依前揭規
    定，命司法事務官進行本件更生程序，爰裁定如主文。
中　　華　　民　　國　  110　　年　　7　　月　　30　　日
                  民事第二庭  法　官　陳卿和
上為正本係照原本作成。
本裁定不得抗告。
中　　華　　民　　國　　110 　 年　　7 　 月　　30　　日
                              書記官　柯凱騰